臺灣臺南地方法院柳營簡易庭民事判決
110年度營簡字第529號
原      告  新光產物保險股份有限公司 

法定代理人  吳昕紘  
訴訟代理人  郭逸斌  
被      告  羅偉杰  
上列當事人間請求侵權行為損害賠償事件，經本院於民國110年1
2月29日言詞辯論終結，判決如下：
    主  文
被告應給付原告新臺幣壹拾伍萬肆仟陸佰肆拾陸元，及自民國一
百一十年十月二十日起至清償日止，按週年利率百分之五計算之
利息。
原告其餘之訴駁回。
訴訟費用由被告負擔九分之八，其餘由原告負擔。
本判決原告勝訴部分得假執行。
    事實及理由
一、本件被告未於言詞辯論期日到場，核無民事訴訟法第386條
    各款所列情形，爰依原告之聲請，由其一造辯論而為判決。
二、原告主張：被告於民國109年5月4日下午5時25分許，駕駛車
    牌號碼000-0000號自用小客車，沿國道一號公路由北往南方
    向行駛，行經高雄市○○區○道○號公路南向車道342公里600公
    尺處，因未保持安全距離，不慎撞擊訴外人謝賜吉駕駛訴外
    人黃瓊慧所有，由原告承保車體損失險之車牌號碼000-0000
    號自用小客車（下稱系爭車輛），系爭車輛因而受損。嗣原
    告已理賠黃瓊慧系爭車輛修復費用新臺幣（下同）172,389
    元（含工資14,280元、烤漆6,597元、零件費用151,512元）
    及支出拖吊費用3,300元，合計175,689元，爰依保險法第53
    條第1項規定，代位黃瓊慧依民法第184條第1項前段、第191
    條之2前段規定請求損害賠償，提起本件訴訟等語。並聲明
    ：被告應給付原告175,689元，及自起訴狀繕本送達之翌日
    起至清償日止，按週年利率百分之5計算之利息。
三、被告經合法送達，未於言詞辯論期日到場，亦未提出書狀作
    何聲明或陳述。
四、得心證之理由：
  ㈠按被保險人因保險人應負保險責任之損失發生，而對於第三
    人有損失賠償請求權者，保險人得於給付賠償金額後，代位
    行使被保險人對於第三人之請求權；又汽車、機車或其他非
    依軌道行駛之動力車輛，在使用中加損害於他人者，駕駛人
    應賠償因此所生之損害，保險法第53條第1項前段、民法第
    第191條之2前段分別定有明文。原告主張被告因過失撞擊系
    爭車輛，系爭車輛因而受損，並支出系爭車輛修復費用172,
    389元（含工資14,280元、烤漆6,597元、零件費用151,512
    元）及支出拖吊費用3,300元，合計175,689元等情，業據其
    提出車險保單查詢列印、汽車車籍查詢、系爭車輛行車執照
    、國道公路警察局道路交通事故當事人登記聯單、國道公路
    警察局道路交通事故初步分析研判表、道路交通事故現場圖
    、奧迪南部汽車股份有限公司服務維修報價單影本各1份、
    電子發票證明聯影本2紙、高速公路小型車拖救服務契約三
    聯單暨統一發票影本各1份、理算書暨賠付資料列印1份為證
    （見調字卷第9頁至第19頁），並有內政部警政署國道公路
    警察局第五公路警察大隊110年10月14日國道警五交字第110
    5005841號函隨函檢送系爭車輛車禍時之交通事故資料卷宗
    影本1份附卷可稽（見調字卷第29頁至第36頁）。且被告已
    於相當時期受合法之通知，而於言詞辯論期日不到場，亦未
    提出準備書狀爭執，依民事訴訟法第436條第2項準用第280
    條第3項再準用第1項之規定，視同自認。本院核閱原告所提
    上開證物均與原告所述相符，自堪信其主張為真實。從而，
    原告依保險法第53條第1項前段規定，代位黃瓊慧依民法第1
    91條之2前段請求被告負損害賠償之責，應屬有據。
  ㈡次按負損害賠償責任者，除法律另有規定或契約另有訂定外
    ，應回復他方損害發生前之原狀。第1項情形，債權人得請
    求支付回復原狀所必要之費用，以代回復原狀，民法第213
    條第1項、第3項定有明文。經查，系爭車輛因本件交通事故
    所支出之修復費用172,389元及拖吊費用3,300元，其中修復
    費用除工資14,280元、烤漆6,597元無須折舊外，零件費用1
    51,512元係以新零件更換舊零件，自應將折舊部分予以扣除
    。依行政院所頒固定資產耐用年數表及固定資產折舊率表，
    非運輸業用客車、貨車之耐用年數為5年，依平均法計算其
    折舊結果（即以固定資產成本減除殘價後之餘額，按固定資
    產耐用年數表規定之耐用年數平均分攤，計算折舊額），每
    年折舊率為5分之1，並參酌營利事業所得稅查核準則第95條
    第6款規定，系爭車輛係108年8月出廠，有行車執照影本1紙
    在卷可稽（見調字卷第10頁），迄至發生本件交通事故之10
    9年5月4日，應以使用10月計算折舊，則零件扣除折舊後之
    修復費用估定為130,469元【計算方式：⒈殘價＝取得成本÷（
    耐用年數＋1）即151,512元÷（5年＋1）≒25,252元（小數點以
    下四捨五入）；⒉折舊額＝（取得成本－殘價）×1／（耐用年數
    ）×（使用年數）即（151,512元－25,252元）×1／5×（0＋10／1
    2）≒21,043元（小數點以下四捨五入）；⒊扣除折舊後價值＝
    （新品取得成本－折舊額）即151,512元－21,043元＝130,469
    元】。據此，被保險人黃瓊慧因被告過失行為之實際損害，
    應為工資、烤漆、零件殘值及拖吊費用之總和，合計為154,
    646元【計算式：14,280元＋6,597元＋130,469元＋3,300元＝15
    4,646元】。
  ㈢再按損害賠償祇應填補被害人實際損害，保險人代位被害人
    請求損害賠償時，依保險法第53條第1項規定，如其損害額
    超過或等於保險人已給付之賠償金額，固得就其賠償之範圍
    ，代位請求賠償，如其損害額小於保險人已給付之賠償金額
    ，則保險人所得代位請求者，應祇以該損害額為限，有最高
    法院65年台上字第2908號判例意旨可資參照。本件原告賠付
    被保險人之修復及拖吊費用共計175,689元，但扣除折舊後
    ，被保險人之實際損害為154,646元，已如前述，故原告於
    給付保險金後，得代位被保險人對被告請求之損害賠償，亦
    僅在上開損害額範圍內，逾此範圍之請求，則屬無據。
　㈣另按給付無確定期限者，債務人於債權人得請求給付時，經
    其催告而未為給付，自受催告時起，負遲延責任；其經債權
    人起訴而送達訴狀，或依督促程序送達支付命令，或為其他
    相類之行為，與催告有同一之效力；遲延之債務以支付金錢
    為標的者，債權人得請求依法定利率計算之遲延利息；應付
    利息之債務，其利率未經約定，亦無法律可據者，週年利率
    為百分之5，民法第229條第2項、第233條第1項及第203條分
    別定有明文。本件原告請求被告賠償之金額，並未定有給付
    之期限，被告在受原告催告而未為給付時，始負遲延責任。
    又本件民事起訴狀繕本係於110年10月19日送達被告，有送
    達證書1紙在卷可憑（見調字卷第27頁），即應以該起訴狀
    繕本之送達，認定發生催告效力。因此，原告請求被告給付
    154,646元，自110年10月20日起至清償日止，按週年利率百
    分之5計算之利息，亦屬有據。
五、綜上所述，原告依保險法第53條第1項前段之規定，代位黃
    瓊慧依民法第191條之2前段規定請求被告給付154,646元，
    及自110年10月20日起至清償日止，按週年利率百分之5計算
    之利息，為有理由，應予准許。逾此範圍之請求，則屬無據
    ，應予駁回。又原告係依民法第184條第1項前段、第191條
    之2前段請求損害賠償，其訴訟標的雖有數項，但僅有單一
    之聲明。本院已依民法第191條之2前段規定認被告應負如主
    文第1項之賠償責任，原告另依民法第184條第1項前段所為
    之請求，與依他項標的所得請求之損害額並無軒輊，本院自
    無再就該項主張另為審判之必要，附此敘明（最高法院99年
    度台上字第2033號判決意旨參照）。
六、本件原告勝訴部分，係就民事訴訟法第427條第1項規定簡易
    訴訟事件所為被告敗訴之判決，爰依同法第389條第1項第3
    款之規定職權宣告假執行。
七、據上論結，本件原告之訴一部為有理由、一部為無理由，依
    民事訴訟法第436條第2項、第385條第1項前段、第79條、第
    389條第1項第3款，判決如主文。
中　　華　　民　　國　　111 　年　　1 　　月　　19　　日
                  柳營簡易庭    法  官  徐安傑
上為正本係照原本作成。
如不服本判決，應於送達後20日內，向本院提出上訴狀並表明上
訴理由，如於本判決宣示後送達前提起上訴者，應於判決送達後
20日內補提上訴理由書（須附繕本）。如委任律師提起上訴者，
應一併繳納上訴審裁判費。
中　　華　　民　　國　　111 　年　　1 　　月　　19　　日
 　　　　　 　　　　　　　　　　書記官  吳昕儒